【裁判字號】    99,交聲,192
【裁判日期】    990224
【裁判案由】    違反道路交通管理處罰條例聲明異議
【裁判全文】
臺灣臺北地方法院交通事件裁定         99年度交聲字第192號
原處分機關  臺北市交通事件裁決所
異  議  人
即受處分人  甲  ○
上列異議人即受處分人因違反道路交通管理處罰條例案件，對於
臺北市交通事件裁決所於中華民國九十九年一月二十七日所為之
北市裁罰字第裁22-A00YFC294號處分（原舉發通知單案號：掌電
字第A00YFC294號）聲明異議，本院裁定如下：
    主  文
異議駁回。
    理  由
一、異議意旨略以：異議人即受處分人甲○於民國九十八年十二
    月六日上午十時三十七分許，騎乘ＮＫ二－八三一號重型機
    車，沿臺北市○○路由南往北方向行駛至師大路口，左轉師
    大路時，遭員警攔停並掣單舉發異議人於設有燈光號誌管制
    之交岔路口不依標誌、標線號誌指示而違規左轉之行為，然
    異議人因家住廈門街近水源路，十多年來需左轉經過汀州路
    、師大路之路口及水源路、泉州路及中華路之路口，因時間
    已久，自然成習慣，亦與往常相同，隨汽車左轉，若一旦改
    變，又未有緩衝期，伊亦受波及而遭舉發受罰，且上述之路
    口，前者有四個路口，後者有六個路口，前者設有禁止機車
    左轉號誌，後者則無，兩路口汽車皆可左轉，豈可任意加以
    禁止，有欠周全，不免引爭議，為此對原處分不服，而聲明
    異議等語。
二、按道路交通管理處罰條例所稱之「車輛」，係指在道路上以
    原動機行駛之汽車（包括機器腳踏車）或以人力、獸力行駛
    之車輛，道路交通管理處罰條例第三條第八款定有明文。次
    按，汽車駕駛人轉彎時，不依標誌、標線、號誌之指示者，
    處新臺幣（下同）六百元以上一千八百元以下罰鍰，並記違
    規點數一點，道路交通管理處罰條例第四十八條第一項第二
    款、第六十三條第一項第一款分別定有明文。
三、經查：
  (一)異議人就其有於前揭時、地騎乘ＮＫ二－八三一號重型機車
    ，行經有燈光號誌管制之汀州路與師大路交岔路口並直接左
    轉師大路之事實，並不爭執，惟辯稱其係依循慣行之方式左
    轉行駛，且汀州路並無設置禁止機車左轉號誌云云。然觀諸
    舉發機關拍攝之現場照片二張顯示，於汀州路口慢車道路旁
    （即加油站前）設置有機車兩段式左轉之指示牌一面，且於
    該交岔路口正向之號誌橫桿右側及鄰近內側車道旁之燈桿上
    ，亦分別設置有機車兩段式左轉之指示牌各一面明顯可辨，
    可知該處確有機車應兩段式左轉之標誌，並有現場照片二張
    附卷為憑，足見異議人確有不依標誌左轉彎之違規行為。
  (二)按標誌、標線、號誌之設置目的，在於提供車輛駕駛人及行
    人有關道路路況之警告、禁制、指示等資訊，以便利行旅及
    促進交通安全，道路交通標誌標線號誌設置規則第二條定有
    明文，是異議人既騎乘機車參與道路交通，自應對道路上設
    置之所有標誌、標線、號誌加以特別之注意，並確實遵守，
    以維自身及其他用路人之安全，而違規地點之該等機車兩段
    式左轉標誌確實清楚可見，已如上述，則自可期待異議人能
    加以注意，並確實遵守。依異議人所辯其係基於慣行方式行
    駛於該舉發路段之情形可知，異議人因疏忽未能注意察看該
    路段設有「機車兩段式左轉」標誌牌，而違規左轉之行為，
    雖非故意違反道路交通管理處罰條例之規定，惟尚難認無過
    失違反禁止規定。是異議人上開辯解，實屬卸責之詞，礙難
    採信。從而，原處分機關依道路交通管理處罰條例第四十八
    條第一項第二款、第六十三條第一項第一款之規定（原裁決
    書漏引第一款，亦予更正），裁處異議人罰鍰六百元並記違
    規點數一點，核無違誤。故本件異議人之異議為無理由，應
    予駁回。
四、據上論斷，應依道路交通管理處罰條例第八十七條第二項，
    道路交通案件處理辦法第十九條，裁定如主文。
中    華    民    國     99     年    2   月   24     日
                        交通法庭  法  官  游士珺
上正本證明與原本無異。
如不服本裁定，應於裁定送達後5日內向本院提出抗告狀。
                                  書記官  許婉如
中    華    民    國    99    年    2     月    24    日

司法院資訊處製作；財團法人民間司法改革基金會備份。
